臺灣板橋地方法院刑事判決　　　　　　　100年度易字第893號
公　訴　人　臺灣板橋地方法院檢察署檢察官
被　　　告　劉天賜
上列被告因毒品危害防制條例案件，經檢察官提起公訴（100 年
度毒偵字第442 號），被告於準備程序就被訴事實為有罪之陳述
，本院裁定改依簡式審判程序審理，判決如下：
    主  文
劉天賜施用第二級毒品，累犯，處有期徒刑陸月，如易科罰金，
以新臺幣壹仟元折算壹日。
    事  實
一、劉天賜於民國89年間因施用毒品案件，經臺灣士林地方法院
    以89年度毒聲字第1467號裁定送觀察、勒戒後，認無繼續施
    用毒品之傾向而經釋放出所；於90年間復因施用毒品案件，
    經本院以90年度毒聲字第958 號裁定送勒戒處所觀察、勒戒
    後，認有繼續施用毒品之傾向，再經本院裁定令入戒治處所
    施以強制戒治，於90年9 月25日停止戒治所餘期間付保護管
    束，迄91年3 月20日期滿未經撤銷，視為強制戒治執行完畢
    。又因毒品案件，經本院以95年度易字第1462號判決判處有
    期徒刑7 月確定；再因詐欺案件，經臺灣臺南地方法院以95
    年度簡字第3559號判決判處有期徒刑5 月確定；上開兩案嗣
    因中華民國96年罪犯減刑條例之施行，經臺灣臺南地方法院
    以96年度聲減字第79號裁定減刑為有期徒刑3 月又15日、2
    月又15日，應執行有期徒刑5 月又15日確定後，於96年7 月
    16日執行完畢；另曾犯毒品案件，經本院以96年度簡字第54
    5 號判決判處有期徒刑6 月確定，經本院再以96年度聲減字
    第1457號裁定減刑為3 月確定後，於96年11月16日易科罰金
    執行完畢。詎仍不知悔改並予戒除毒癮，復基於施用第二級
    毒品甲基安非他命之犯意，於99年11月18日某時，在其位於
    新北市新莊區（臺北縣於99年12月25日改制為新北市，原鄉
    鎮市均改制為區，下同）雙鳳路90巷2 弄9 號之3 住所內，
    以將甲基安非他命放入玻璃球吸食器燒烤加熱並吸取所生煙
    霧方式，施用甲基安非他命1 次。嗣於同月20日13時許，因
    另案遭通緝為警前在上址前查獲，經採其尿液送驗，結果呈
    安非他命、甲基安非他命陽性反應，始悉上情。
二、案經新北市政府警察局新莊分局報告臺灣板橋地方法院檢察
    署檢察官偵查起訴。
    理  由
一、本案被告劉天賜所犯係死刑、無期徒刑、最輕本刑為3 年以
    上有期徒刑以外之罪，且非高等法院管轄之第一審案件，其
    於準備程序中就被訴事實為有罪之陳述，經本院告知簡式審
    判程序之旨，並聽取公訴人、被告之意見後，裁定改進行簡
    式審判程序，合先敘明。
二、訊據被告對上揭施用第二級毒品甲基安非他命之犯行坦承不
    諱，而其為警所採集之尿液經送驗結果，確實呈現安非他命
    、甲基安非他命之陽性反應，此有新北市政府警察局新莊分
    局偵辦毒品危害防制條例案被移送人姓名代碼對照表、臺灣
    檢驗科技股份有限公司99年12月8 日編號UL/2010/B0000000
    號濫用藥物檢驗報告各1 份在卷可憑，足證被告前開出於任
    意性之自白確與事實相符，綜上所述，本案事證已明，被告
    犯行洵堪確認。
三、按毒品危害防制條例於92年7 月9 日修正公布，自93年1 月
    9 日施行，其中第20條、第23條將施用毒品之刑事處遇程序
    區分為「初犯」、「5 年內再犯」、「5 年後再犯」。依其
    立法理由之說明：「初犯」，經觀察、勒戒或強制戒治，應
    為不起訴處分或不付審理之裁定；經觀察、勒戒或強制戒治
    執行完畢釋放後，「5 年內再犯」者，因其再犯率甚高，原
    實施之觀察、勒戒及強制戒治既已無法收其實效，爰依法追
    訴或裁定交付審理。至於經觀察、勒戒或強制戒治執行完畢
    釋放，「5 年後再犯」者，前所實施之觀察、勒戒或強制戒
    治已足以遮斷其施用毒品之毒癮，為期自新及協助其斷除毒
    癮，仍用「初犯」規定，先經觀察、勒戒或強制戒治之程序
    。從而，依修正後之規定，祇於「初犯」及「5 年後再犯」
    2 種情形，有其追訴條件之限制，即須於初犯經觀察、勒戒
    或強制戒治釋放後，5 年內均無施用毒品之行為，始能認其
    前所實施之觀察、勒戒或強制戒治已足遮斷毒癮，而得於5
    年後再犯時，再予適用初犯之規定，重行觀察、勒戒等程序
    。倘5 年內已經再犯，被依法追訴處罰，縱其第3 次（或第
    3 次以上）施用毒品之時間在初犯釋放5 年以後，即與「5
    年後再犯」之情形有別，且因已於「5 年內再犯」，顯見其
    再犯率甚高，原實施觀察、勒戒或強制戒治，已無法收其實
    效，自無再經觀察、勒戒及強制戒治之必要，應由檢察官逕
    行起訴，始符新法修正之本旨（最高法院95年第7 次刑事庭
    會議決議參照）。查被告前因施用毒品案件，早經法院裁定
    送觀察、勒戒，於執行完畢後5 年內再施用毒品，經法院另
    送觀察、勒戒與強制戒治，及執行後重行施用毒品而為法院
    依法論處罪刑確定而如事實欄內所載情形，此有臺灣高等法
    院被告前案紀錄表1 份附卷可參。是被告於第1 次經送觀察
    、勒戒執行完畢後，既於5 年內又犯毒品危害防制條例第10
    條之罪，本次被告所犯，自已不屬該條例第20條第3 項所定
    「5 年後再犯」之情形，而應依法追訴並予論科。
四、核被告所為，係犯毒品危害防制條例第10條第2 項之施用第
    二級毒品罪。其施用前持有甲基安非他命之低度行為，應為
    施用毒品之高度行為所吸收，不另論罪。查被告曾有事實欄
    所載因犯施用毒品等案件而經判處罪刑確定並已執行完畢之
    紀錄，此觀諸前揭被告前案紀錄表即明，其於5 年內故意再
    犯本案有期徒刑以上之罪，應依刑法第47條第1 項之規定，
    論以累犯，並加重其刑。爰審酌被告屢次施用毒品而不思悔
    改，品行不端，意志力薄弱，其多次施用毒品行為前經觀察
    、勒戒與判處罪刑確定後，竟仍無法斷絕施用毒品惡習，惟
    另考量施用毒品本屬自我戕害行為，對社會直接危害性非高
    ，及被告犯罪後尚能坦承相關犯行，態度良好等一切情狀，
    量處如主文所示之刑，併諭知易科罰金折算標準，以資懲儆
    。
據上論斷，應依刑事訴訟法第273 條之1 第1 項、第299 條第1
項前段，毒品危害防制條例第10條第2 項，刑法第11條前段、第
47條第1 項、第41條第1 項前段，判決如主文。
本案經檢察官楊瀚濤到庭執行職務。
中    華    民    國   100    年    4     月    29    日
                  刑事第五庭  法  官  盧軍傑
上列正本證明與原本無異。
如不服本判決，應於判決送達後10日內敘明上訴理由，向本院提
出上訴狀 (應附繕本) ，上訴於臺灣高等法院。其未敘述上訴理
由者，應於上訴期間屆滿後20日內向本院補提理由書「切勿逕送
上級法院」。
                              書記官  周玉茹
中    華    民    國   100    年    4     月    29    日
附錄本案論罪科刑法條全文：
毒品危害防制條例第10條
施用第一級毒品者，處6 月以上5 年以下有期徒刑。
施用第二級毒品者，處3 年以下有期徒刑。